臺灣基隆地方法院民事裁定               100年度監字第76號
聲  請  人  張儀之
相對人即受
監護宣告人  張文豪
利害關係人  林樹萃
上列當事人間聲請改定監護人等事件，本院裁定如下：
    主  文
選定聲請人張儀之（男，民國○○年○月○○日出生，身分證統一編
號：Ｚ000000000號）為受監護宣告人張文豪（男，民國○○年○月
○○日生，身分證統一編號：Ｚ000000000號）之監護人。
指定林樹萃（女，民國○○年○○月○○日生，身分證統一編號：Ｚ000
000000號）為會同開具財產清冊之人。
聲請程序費用由聲請人負擔。
    理  由
一、本件聲請意旨略以：相對人張文豪係聲請人張儀之之子，相
    對人前經本院以97年度禁字第56號裁定宣告為禁治產人（修
    法後為受監護宣告人），相對人與聲請人及其配偶同住，日
    常生活均由聲請人及其配偶照料，為代相對人處理事務及管
    理財產，爰依法聲請改定聲請人為相對人張文豪之監護人，
    並指定林樹萃為會同開具財產清冊之人等語。
二、按對於因精神障礙或其他心智缺陷，致不能為意思表示或受
    意思表示，或不能辨識其意思表示之效果者，法院得因本人
    、配偶、四親等內之親屬、最近一年有同居事實之其他親屬
    、檢察官、主管機關或社會福利機構之聲請，為監護之宣告
    ；法院為監護之宣告時，應依職權就配偶、四親等內之親屬
    、最近一年有同居事實之其他親屬、主管機關、社會福利機
    構或其他適當之人選定一人或數人為監護人，並同時指定會
    同開具財產清冊之人；法院選定監護人時，應依受監護宣告
    之人之最佳利益，優先考量受監護宣告之人之意見，審酌一
    切情狀，並注意下列事項：（一）受監護宣告之人之身心狀
    態與生活及財產狀況。（二）受監護宣告之人與其配偶、子
    女或其他共同生活之人間之情感狀況。（三）監護人之職業
    、經歷、意見及其與受監護宣告之人之利害關係。民國97年
    5月2日修正、同年5 月23日公布並於98年11月23日施行之民
    法第14條第1項、第1111條第1項、第1111條之1第1款至第3
    款定有明文。又上開修正民法總則施行前，已為禁治產宣告
    者，於新法施行後，視為已為監護宣告；新法施行前已繫屬
    於法院之禁治產事件，其聲請禁治產宣告者，視為聲請監護
    宣告；並於新法施行後，均適用新法之規定，此觀民法總則
    施行法第4條第2項規定自明。
三、經查：
  (一)聲請人主張相對人張文豪前經本院裁定宣告為禁治產人之事
    實，業據聲請人提出97年度禁字第56號民事裁定為證，並經
    本院依職權調閱上開民事卷宗核閱無訛，堪信為真實。本件
    相對人於97年12月18日經本院裁定宣告為禁治產人，於98年
    11月23日民法修正施行後，視為已為監護宣告，並應適用新
    法之規定，合先敘明。
  (二)經本院依職權囑託基隆市政府社會處訪視結果，評估相對人
    仰賴家人協助，生活無法自理，而聲請人自相對人臥床後，
    長期支付相對人之照顧費用，並由相對人之長姊負責辦理相
    關福利事宜等語，有基隆市政府100年9月23日基府社長貳字
    第1000178985號函附訪視評估報告在卷可稽。本院參酌上開
    訪視評估報告，認聲請人為相對人之父，相對人之日常生活
    由聲請人照料，當能盡力維護相對人之權利，並予以適當之
    照養療護，且相對人之最近親屬即母林樹萃、姊張文彥亦同
    意由林樹萃擔任會同開具財產清冊之人，此有戶籍謄本、同
    意書、親屬系統表在卷可稽，為受監護宣告人張文豪之最佳
    利益，爰選定聲請人張儀之為監護人，並指定林樹萃為會同
    開具財產清冊之人。另監護人張儀之應依據民法第1099條第
    1項之規定，對於受監護人張文豪之財產，會同林樹萃於2個
    月內開具財產清冊，並陳報法院，併此敘明。
四、依非訟事件法第21條第1項，裁定如主文。
中    華    民    國   100    年    11    月    30    日
                  家事法庭法  官  黃永定
 以上正本係照原本作成。
如對本裁定抗告須於裁定送達後十日內向本院提出抗告狀，並應
繳納抗告費新台幣1000元。
中    華    民    國   100    年    11    月    30    日
                          書記官  潘端典